臺灣彰化地方法院彰化簡易庭民事判決
110年度彰簡字第430號
原      告  謝宏其

被      告  郭景祥


訴訟代理人  黃義勝
上列當事人間請求損害賠償事件，經本院刑事庭裁定移送前來(1
09年度交重附民字第29號)，本院於民國111年11月8日言詞辯論
終結，判決如下：
    主      文
原告之訴及假執行之聲請均駁回。
訴訟費用(即鑑定費用部分)新臺幣18,000元，由原告負擔。
    事實及理由
一、訴狀送達後，原告不得將原訴變更或追加他訴，但擴張或減
    縮應受判決事項之聲明者，不在此限；又該規定於簡易訴訟
    程序亦有適用，民事訴訟法第255條第1項但書第3款、第436
    條第2項分別定有明文。本件原告原起訴聲明係請求被告應
    給付原告新臺幣(下同)1,898,680元及法定利息。嗣於民國1
    10年9月8日以書狀變更聲明為被告應給付原告1,090,719元
    及法定利息，核其主張屬減縮應受判決事項之聲明，與上開
    規定相符，應予准許。
二、原告主張：被告於108年10月10日凌晨2時25分許，駕駛車牌
    號碼000-0000號自小客車(下稱肇事車輛)，沿彰化縣彰化市
    中正路由東往西方向行駛，行至中正路與民生路之設有閃光
    黃燈號誌之交岔路口時，被告竟未減速慢行、小心通過，即
    貿然直行通過上開路口，適訴外人黄智娟騎乘車牌號碼000-
    000號普通重型機車(下稱系爭車輛)，後附載原告，沿民生
    路由南往北方向亦駛至上開路口，遇閃光紅燈號誌，也疏未
    注意減速、先停於路口，即貿然通過，致2車因而發生碰撞(
    下稱系爭事故)，造成原告受有呼吸窘迫症候群、急性肝衰
    竭、左手橈骨骨折、右手橈骨及鷹嘴突骨折與右腳第3蹠骨
    骨折、右膝十字韌帶斷裂併外側股骨外踝骨折等傷害(下稱
    系爭傷害)。原告因被告過失行為所受之損害，包含下列費
    用：⑴醫療費用659,240元(含住院期間585,600元、出院後73
    ,640元)。⑵住院期間看護費用464,000元，僅請求44,000元
    。⑶補給品及醫材費926元。⑷薪資損失553,000元。⑸勞動能
    力減損共1,875,281元，本件僅請求500,000元。⑹精神慰撫
    金138,689元。⑺診斷書費用2,825元，以上合計2,679,991元
    ，但本件僅請求1,898,680元，扣除原告已領強制險理賠807
    ,961元，合計1,090,719元。爰依民法第184條第1項前段、
    第2項本文、第191條之2、第193條第1項、第195條第1項前
    段之規定提起本件訴訟等語。並聲明：㈠被告應給付原告1,0
    90,719元，及自起訴狀繕本送達翌日起至清償日止，按週年
    利率5%計算之利息。㈡願供擔保，請准宣告假執行。
三、被告答辯：就原告請求住院期間醫療費用、出院後醫療費用
    、住院期間看護費用、補給品及醫材費用、證書費用等部分
    ，均不爭執。另薪資損失及勞動能力減損，原告未提出薪資
    或在職證明；精神慰撫金部分請本院依法酌定適當數額。系
    爭事故依鑑定意見，黄智娟無照駕駛普通重型機車未讓幹道
    車先行為肇事主因，被告駕駛自用小客貨車未減速慢行為肇
    事次因，黄智娟應負8成責任，被告應負2成責任，原告本件
    請求應過失相抵，並應依法扣除原告已領取醫療保險金77,9
    61元，及第七級失能保險金730,000元等語。並聲明：㈠原告
    之訴及假執行聲請均駁回。㈡如為不利判決，願供擔保請准
    免宣告假執行。 
四、本院得心證之理由：
  ㈠原告主張上開因被告過失行為致生系爭事故之過程及原告所
    受之傷勢等事實，提出彰化基督教醫療財團法人彰化基督教
    醫院(下稱彰基醫院)、臺北市立聯合醫院仁愛醫院(下稱北
    市聯合醫院)、衛生福利部雙和醫院(下稱雙和醫院)、臺北
    醫學大學附設醫院(下稱北醫大醫院)診斷證明書等為證，且
    被告涉犯上開過失致重傷行為，業經本院刑事庭以109年度
    交易字第362號判決處有期徒刑6月在案(下稱系爭刑案)，經
    本院調取系爭刑案卷宗及刑事判決核閱無訛，且為被告所不
    爭執，堪予認定。惟被告就原告請求之數額有爭執，並以前
    詞置辯。是原告之請求是否有據，茲論述如下。
  ㈡因故意或過失不法侵害他人之權利者，負損害賠償責任；汽
    車、機車或其他非依軌道行駛之動力車輛，在使用中加損害
    於他人者，駕駛人應賠償因此所生之損害。但於防止損害之
    發生，已盡相當之注意者，不在此限；不法侵害他人之身體
    或健康者，對於被害人因此喪失或減少勞動能力，或增加生
    活上之需要時，應負損害賠償責任；不法侵害他人之身體、
    健康、名譽、自由、信用、隱私、貞操，或不法侵害其他人
    格法益而情節重大者，被害人雖非財產上之損害，亦得請求
    賠償相當之金額，民法第184條第1項前段、第191條之2、第
    193條第1項、第195條第1項前段分別定有明文。其次，汽車
    行駛時，駕駛人應注意車前狀況及兩車並行之間隔，並隨時
    採取必要之安全措施；汽車行駛至交岔路口，其行進、轉彎
    ，應遵守燈光號誌；閃光黃燈表示「警告」，車輛應減速接
    近，注意安全，小心通過；閃光紅燈表示「停車再開」，車
    輛應減速接近，先停止於交岔路口前，讓幹道車優先通過後
    認為安全時，方得續行；特種閃光號誌設於交岔路口者，其
    設置方式與行車管制號誌同，幹道應設置閃光黃燈，支道應
    設置閃光紅燈，道路交通安全規則第94條第3項前段、第102
    條第1項第1款、道路交通標誌標線號誌設置規則第211條第1
    項第1、2款、第224條第3款前段分別定有明文。經查，被告
    於上揭時、地駕駛肇事車輛，行經行向號誌為閃光黃燈之系
    爭交岔路口，未遵守上開交通規則而先減速接近，注意安全
    ，小心通過，且未注意車前狀況，即貿然進入系爭交岔路口
    ，致與行經行向號誌為閃光紅燈由黄智娟所騎乘、附載原告
    之系爭車輛發生擦撞，造成原告人車倒地受有系爭傷害等情
    ，有交通事故資料、現場圖、談話紀錄表、調查筆錄、事故
    照片等資料在卷可參，並送經交通部公路總局臺中區監理所
    彰化縣區車輛行車事故鑑定會(下稱彰化縣區車鑑會)鑑定、
    交通部公路總局車輛行車事故鑑定覆議會(下稱公總覆議會)
    覆議，結果亦與本院認定結果相符，此觀彰化縣區0000000
    案鑑定意見書(見本院卷第173至177頁)、0000000號覆議意
    見書(見本院卷第249至251頁)自明。是被告之行為與原告所
    受傷害有相當因果關係，被告復未舉證證明其就防止損害發
    生已盡相當之注意，自應就不法侵害原告之身體、健康負賠
    償責任，則原告請求被告賠償其所受損失，即屬有據。
　㈢原告所得請求被告賠償之金額，審核如下：　
　　1.住院期間及出院後醫療費用、住院期間看護費、補給品及
      醫材費、診斷書費用部分：
　　　原告主張因系爭車禍受有系爭傷害，因而支出住院期間醫
      療費用585,600元、出院後醫療費用73,640元、住院看護
      費44,000元、補給品及醫材費用926元、診斷書費用2,825
      元部分，提出北市聯合醫院、雙和醫院、北醫大醫院等之
      診斷證明書、彰基醫院門診收據、北市聯合醫院住院費用
      收據、門急診費用收據、北醫大醫院收費金額一覽表、北
      醫大醫院、雙和醫院醫療費用收據、照顧服務費收據、免
      用統一發票收據等為證，依其治療項目及明細觀之，核屬
      治療其所受傷害之必要花費，且被告對此亦不爭執，是此
      部分支出之金額堪信為真實。　
    2.薪資損失部分：
　  ⑴當事人已證明受有損害而不能證明其數額或證明顯有重大
      困難者，法院應審酌一切情況，依所得心證定其數額，民
      事訴訟法第222條第2項定有明文。因此，損害賠償之訴，
      原告已證明受有損害，有客觀上不能證明其數額或證明顯
      有重大困難之情事時，如仍強令原告舉證證明損害數額，
      非惟過苛，亦不符訴訟經濟之原則，於此種情形，法院應
      審酌一切情況，依所得心證定其數額，以求公平。
　　⑵原告主張其因本件車禍受有系爭傷害，自108年10月10日起
      至110年4月23日期間無法工作，以事故發生前從事夜市生
      意，以每月收入30,000元計算，受有薪資損失553,000元
      等語，為被告所爭執。查原告所提彰基醫院診斷書記載「
      原告因頭部外傷及前額血腫、雙側橈骨及尺骨骨折、多處
      擦傷、肝功能指數升高等情形，於108年10月10日2時52分
      急診就診，並行醫療及石膏固定術處置後，當日搭乘救護
      車轉院」、北市聯合醫院診斷書記載「原告住院期間自10
      8年10月11日起至同年11月14日轉入和平院區、108年11月
      14日至同年月27日、108年11月27日起至同年12月7日」、
      雙和醫院診斷證明書記載「原告自108年12月7日入院，至
      同年12月18日出院，住院期間需專人照顧，出院後宜休養
      2個月」、北醫大醫院109年2月14日診斷證明書記載「原
      告於109年1月14日、21日、同年2月14日至門診就診，建
      議休養3個月不宜工作」、同年3月10日診斷證明書記載「
      原告於109年2月26日入院行前十字韌帶重建手術，於同年
      3月2日出院，宜休養1個月，需專人照顧1個月」、同年7
      月17日診斷證明書記載「於109年3月10日、4月29日、同
      年7月17日至門診就診，宜休養2個月」、110年1月5日診
      斷證明書記載「原告於109年11月24日、110年1月5日至門
      診就診，宜休養2個月」、110年2月23日診斷證明書記載
      「原告於110年2月23日至門診就診，宜休養2個月」等語
      ，可認原告因系爭交通事故受傷，於受傷後持續就醫無法
      工作，堪認原告主張因系爭交通事故受傷自108年10月10
      日起至110年4月23日止(共562日)無法工作之薪資損失，
      應屬有據。又原告係73年8月出生，於本件車禍事故發生
      時為35歲，尚未逾法定強制退休年齡，其於本件車禍事故
      前尚仍為具有一般勞動能力之人，是原告因本件車禍受有
      系爭傷害，仍認其受有基本工資之損失。復行政院所核定
      之勞工最低基本工資，係依國內經濟情況調查、分析所認
      勞工最低之生活保障，不失為客觀合理之計算基準，以此
      為原告每月收入之計算標準，應屬適當。又依勞動部於於
      107年9月5日發布，自108年1月1日起實施，每月基本工資
      調整為23,100元；108年8月19日發布，自109年1月1日起
      實施，每月基本工資調整為23,800元；於109年9月7日發
      布，自110年1月1日起實施，每月基本工資調整為24,000
      元，是原告因本件事故需休養日無法工作，得請求之不能
      工作之損失為439,910元【計算式：(23,100元×〈83/30〉個
      月)＋(23,800元×12個月)＋(24,000元×〈113/30〉個月)＝439,
      910元】，為有理由，應予准許；逾此部分之請求，尚乏
      依據，不應准許。
　　3.勞動能力減損部分：　
　　　原告主張因系爭傷害所生後遺症導致勞動力減損，依原告
      目前症狀，符合勞工保險失能給付標準表中之失能等級第
      12級，失能程度約為8.3%，又原告於事故前之薪資為30,0
      00元，自110年4月23日起至原告法定退休年齡65歲計算，
      尚餘28年又4個月，是依霍夫曼是計算法扣除中間利息核
      計為534,712元，本件原告僅請求500,000元等情，固據提
      出彰基醫院、北市聯合醫院、雙和醫院、北醫大醫院斷證
      明書及勞動部失能給付標準為證，則為被告所爭執。本件
      經本院囑託北醫大醫院鑑定，鑑定意見載「原告因本件車
      禍受有右橈骨折，右側鷹嘴突骨折、右側第三蹠骨骨折等
      傷害，調整後工作能力減損百分比為21%，並說明本次鑑
      定係依據AMA Guides美國醫學會永久障礙評估指南障害分
      級鑑定。」等語，有北醫大醫院111年9月7日校附醫歷字
      第1110006809號函附失能鑑定報告書(下稱系爭鑑定報告)
      在卷可憑(見本院卷第379至383頁)。本院審酌上開鑑定結
      果乃專業醫師綜合原告受傷情況、復原情形、工作條件與
      受傷年齡等因素，基於醫學專業及失能評估作業指南所為
      之判斷，具有公信力及客觀性，自堪採為本件原告勞動能
      力減損之參考依據，原告以上開鑑定結果作為其請求勞動
      能力減損之比例基準，應足可取。另本院斟酌原告於系爭
      事故發生時為35歲，應尚有勞動能力，是原告自本事故發
      生日108年10月10日起至勞工強制退休年齡65歲即138年8
      月10日止，原告尚可從事勞動至少29年又10個月，經扣除
      上開請求562日之薪資損失期間後，原告可請求減少勞動
      能力之期間為28年3月又13日，又因原告未能舉證證明其
      於系爭事故發生時之每月薪資數額，已如前述，是本院認
      應以基本薪資計算始為合理，而110年1月起國內每月基本
      工資為24,000元，準此，是原告每年減少勞動能力之損害
      應為60,480元(計算式：24,000元×12月×21%＝60,480元)，
      故原告請求賠償勞動力損失依霍夫曼式計算法扣除中間利
      息(首期給付不扣除中間利息)核計其金額為1,084,013元
      【計算方式為：60,480×17.00000000+(60,480×0.0000000
      0)×(18.00000000-00.00000000)=1,084,012.0000000000
      。其中17.00000000為年別單利5%第28年霍夫曼累計係數
      ，18.00000000為年別單利5%第29年霍夫曼累計係數，0.0
      0000000為未滿一年部分折算年數之比例(3/12+13/365=0.
      00000000)。採四捨五入，元以下進位】，然原告僅請求5
      00,000元，未超過上開金額，是原告此部分請求為有理由
      ，應予准許。
　　4.精神慰撫金部分：
      人格權受侵害時，以法律有特別規定者為限，得請求損害
      賠償或慰撫金，民法第18條第2項定有明文。其次，不法
      侵害他人人格權，被害人受有非財產上損害，請求加害人
      賠償相當金額慰撫金時，法院對於慰撫金之量定，應斟酌
      實際加害情形，所造成影響、被害人痛苦之程度、兩造之
      身分地位、經濟情形及其他各種狀況，以核定相當之數額
      (最高法院47年度台上字第1221號、51年度台上字223號判
      決意旨參照)。本院審酌原告因被告之過失傷害行為，受
      有上開傷勢，其精神上自受有相當之痛苦，並參酌兩造之
      身分、教育程度、經濟狀況、本件事發原因、經過、被告
      侵權行為情節及原告所受之傷害程度等一切情況，認原告
      黄智娟請求被告賠償精神慰撫金138,689元，尚屬過高，
      應以100,000元方屬適當。
　　5.綜上所述，原告得請求之金額應為1,746,901元(計算式：
      585,600元＋73,640元＋44,000元＋926元＋439,910元＋2,825
      元+500,000元＋100,000元＝1,746,901元)。　　
  ㈣又損害之發生或擴大，被害人與有過失者，法院得減輕賠償
    金額或免除之；前二項之規定，於被害人之代理人或使用人
    與有過失者，準用之，民法第217條第1項、第3項分別定有
    明文。本件原告乘坐黄智娟所騎乘之系爭車輛發生系爭事故
    ，堪認黄智娟為原告之使用人，原告就其使用人即黄智娟之
    過失，與自己之過失負同一責任，故原告就本件損害之發生
    與有過失，而有民法第217條第1項過失相抵法則之適用。又
    系爭事故之發生，被告固有如前揭所述之過失，惟黄智娟騎
    乘系爭車輛行經行向號誌為閃光紅燈之交岔路口，未減速接
    近，先停止於交岔路口前，讓幹道車先通行，仍貿然進入系
    爭之交岔路口，為肇事主因，對於本件事故之發生，亦與有
    過失，經公總覆議會覆議，覆議結果亦與本院認定結果相符
    。是本院綜合審酌本件事故發生緣由，再審酌雙方之過失情
    節比例一切情狀後，認被告應負擔40%之過失責任，黄智娟
    應負擔60%之過失責任，則原告請求被告賠償，亦應承受其
    使用人即黄智娟所負60%之過失，並依此比例酌減被告之賠
    償責任。從而，原告得請求被告賠償之金額應為698,760元
    【計算式：1,746,901元×40%＝698,760元，元以下四捨五入
    】。　　
  ㈤保險人依強制汽車責任保險法規定所為之保險給付，視為被
    保險人損害賠償金額之一部分；被保險人受賠償請求時，得
    扣除之，強制汽車責任保險法第32條定有明文。是強制險之
    被保險人於該範圍內之損害賠償責任即因而解免，因此原告
    上開得請求之金額應扣除各項已領取之保險金後，如有剩餘
    方得再向被告請求賠償。查原告因本件事故而受領之強制險
    金額為807,961元(即醫療保險金77,961元，及第七級失能保
    險金730,000元)，有和泰產物保險股份有限公司110年8月17
    日(110)客服二部中字第021號函在卷可佐(見本院卷第133至
    135頁、第141至147頁)，是本件原告得請求之金額為698,76
    0元，經扣除強制險理賠金額807,961元後，已無剩餘。
五、綜上所述，原告之損害因已領取強制汽車責任保險金後，業
    經填補，是原告依民法第184條第1項前段、第2項本文、第1
    91條之2、第193條第1項、第195條第1項前段之規定，請求
    被告應給付原告1,090,719元，及自起訴狀繕本送達翌日起
    至清償日止，按週年利率5%計算之利息，為無理由，應予駁
    回。又原告之訴既經駁回，其假執行之聲請亦失所依附，應
    併予駁回。
六、本件事證已臻明確，兩造其餘攻擊防禦方法及所提證據，核
    與判決結果無影響，毋庸逐一論述。
七、本件原告係於刑事訴訟程序提起民事訴訟，經本院刑事庭裁
    定移送前來，依刑事訴訟法第504條第2項規定，無庸繳納裁
    判費。惟本院審理期間，就勞動能力減損部分增生18,000元
    之鑑定費用，因此，就訴訟過程中發生訴訟費用，即有諭知
    訴訟費用負擔之必要，併予敘明。
八、訴訟費用負擔之依據：民事訴訟法第78條。
中    華    民    國   111    年    11    月    29    日
                  臺灣彰化地方法院彰化簡易庭
                      法  官  范嘉紋
以上正本係照原本作成。　　　　　　　　　　　
如對本判決上訴，須於判決送達後20日內向本院提出上訴狀(須
附繕本)。如委任律師提起上訴者，應一併繳納上訴審裁判費。
中　　華　　民　　國　　111 　年　　11　　月　　30　　日
                      書記官  顏麗芸